【裁判字號】    99,抗,289
【裁判日期】    990419
【裁判案由】    聲明異議
【裁判全文】
臺灣高等法院民事裁定                   99年度抗字第289號
抗  告  人  生元製藥股份有限公司
法定代理人  丁○○
上列抗告人因與相對人甲○○等間發還擔保金事件，對於中華民
國98年12月24日臺灣板橋地方法院98年度事聲字第148號裁定，
提起抗告，本院裁定如下：
    主  文
抗告駁回。
抗告費用由抗告人負擔。
    理  由
一、相對人甲○○、丙○○、乙○○、戊○○○（下稱相對人）
    於原法院聲明異議意旨略以：相對人與邱創城（民國〈下同
    〉86年9月1日死亡，繼承人為邱月裡、丙○○、甲○○、乙
    ○○、戊○○○、邱瓊英、邱雲麗、邱鴻琳、邱淑釧、邱谷
    峰、邱彥堯、邱玲華、邱郁嵐、邱柏鈞）及邱月裡（90年11
    月23日死亡，繼承人為丙○○、甲○○、乙○○、戊○○○
    、邱瓊英、邱雲麗、邱鴻琳、邱淑釧）與抗告人間假處分事
    件，前依原法院85年度裁全字第2473號民事裁定，為擔保假
    處分之執行，以該院85年度存字2360號提存事件提存面額新
    臺幣（下同）130萬元之彰化商業銀行晴光分行可轉讓定期
    存單為擔保金後，而為聲請同院85年度執全字第1735號假處
    分執行程序，就上開原法院85年度裁全字第2473號裁定附表
    所列不動產予以假處分在案。嗣上開假處分裁定業經相對人
    聲請撤銷確定在案，並於97年11月11日發函催告抗告人暨其
    法定代理人於文到後21日內對相對人及邱創城、邱月裡之全
    體繼承人行使權利而迄未行使。又邱創城、邱月裡之各繼承
    人，對於邱創城、邱月裡之遺產為公同共有關係，相對人亦
    於97年11月11日發函予其他繼承人，請渠等共同辦理取回擔
    保物事宜，其中邱瓊英行方不明，經臺灣臺北地方法院以97
    年審聲字第1014號裁定准予對邱瓊英為公示送達在案，各該
    繼承人於合法送達後均未表示意見，爰向原法院聲請將上開
    提存物逕還予相對人及邱創城、邱月裡之各繼承人全體等情
    。原法院本以98年度司聲字第620號裁定駁回相對人之聲請
    ，經相對人聲明不服提出異議後，該院復以本件雖僅相對人
    具名聲請返還提存物，但既聲明應裁定將上開提存物發還予
    相對人及邱創城、邱月裡之全體繼承人，於法並無不合，因
    而廢棄上開裁定，並准許相對人之聲請。
二、抗告意旨略以：原法院85年度存字2360號提存事件之提存人
    ，形式上為相對人及邱創城、邱月裡，是就上開提存物請求
    返還之權利，亦應認為具準公同共有之法律關係，是相對人
    於97年11月11日所為民事訴訟法第104條第1項第3款之催告
    ，自應由相對人與邱創城、邱月裡之其他繼承人共同為之，
    或得其他繼承人全體之同意始得為之，方生催告之效力。雖
    民法第821條規定，於公同共有準用之（民法第828條第2項
    ），且準用於所有權以外財產權（同法第831條），惟相對
    人所為上開催告係在前述條文修正施行（98年7月23日）前
    為之，僅有相對人具名，亦未證明經邱創城、邱月裡之其他
    繼承人全體同意，依上說明，上開催告自不生任何效力，不
    符民事訴訟法第104條第1項第3款規定，原裁定遽認可為發
    還，顯有可議，求予廢棄云云。
三、按訴訟終結後，供擔保人證明已定20日以上之期間，催告受
    擔保利益人行使權利而未行使，或法院依供擔保人之聲請，
    通知受擔保利益人於一定期間內行使權利並向法院為行使權
    利之證明而未證明者，法院應依供擔保人之聲請，以裁定命
    返還其提存物或保證書；又前開規定，於其他依法令供訴訟
    上之擔保者準用之，民事訴訟法第104條第1項第3款、第106
    條定有明文。是按法院定擔保金額而為准許假處分之裁定者
    ，該項擔保乃為保障受擔保利益人可能因不當假處分受有損
    害而設；換言之，係備供受擔保利益人因假處分所受損害之
    賠償。是以，民事訴訟法第104條第1項第3款所稱之「受擔
    保利益人行使權利」，乃指行使其因不當假處分所受損害之
    賠償請求權而言。揆諸其立法意旨，無非係督促受擔保利益
    人從速行權利，以免久延，而害及供擔保人之利益。
四、經查，相對人及邱創城、邱月裡與抗告人間就原法院85年度
    裁全字第2473號假處分裁定，業因本案訴訟裁判確定，經相
    對人聲請裁定撤銷確定在案，且原法院85年度執全字第1735
    號假處分執行程序，亦經撤銷執行，此有本院91年度抗字第
    2553號裁定書、最高法院92年度臺抗字第35號裁定書附於原
    法院卷可稽（見原法院司聲卷第29至33頁），且經原法院調
    閱上開卷宗核閱無誤在案，是上開假處分事件訴訟業已終結
    ，抗告人若因假處分執行受有損害，即可確定。嗣相對人於
    97年11月11日委由黃碧芬律師以（97）函芬字第1111-4號律
    師函定21日以上之期間催告抗告人對相對人及邱創城、邱月
    裡之全體繼承人行使權利，惟抗告人收受後迄未行使權利，
    復有上開律師函及其回執原本（同前卷第60至63頁）、臺灣
    臺北地方法院98年5月6日北院隆文人字第0980003029號函（
    同前卷第54頁）、原法院民事紀錄科查詢表4紙（同前卷第6
    5至73頁）可證，則依民事訴訟法第104條第1項第3款、同法
    第106條規定，原法院85年度存字第2360號提存物之供擔保
    人自得聲請裁定發還，核屬有據。抗告意旨雖謂上開催告亦
    須由相對人及邱創城、邱月裡之其他繼承人共同為之，或得
    其他繼承人全體之同意始得為之，方生催告之效力云云；惟
    查，民事訴訟法第104條第1項第3款規定之催告，性質上屬
    於請求受擔保利益人行使權利之意思通知，目的在於保障其
    因不當保全程序所受損害之賠償請求權，得以行使，而本件
    請求發還擔保金係屬不可分債權，按「不可分債權依民法第
    293條第1項之規定，不必債權人全體共同請求給付，但各債
    權人僅得為債權人全體請求給付，故債權人中之一人提起給
    付之訴時，其原告之適格雖無欠缺，而該債權人請求債務人
    向自己為給付，而非請求債務人向債權人全體為給付者，仍
    不能認為有理由」（最高法院32年上字第6292號判例意旨參
    照），上開律師函內既已表明「．．．．1.丙○○、甲○○
    、乙○○、戊○○○所個別分受之216,666元，分別對丙○
    ○、甲○○、乙○○、戊○○○行使權利。2.邱創城分受之
    216,666元，對邱創城之繼承人（即丙○○、邱月裡、甲○
    ○、乙○○、戊○○○、邱瓊英、邱雲麗、邱谷峰、邱彥堯
    、邱玲華、邱郁嵐、邱鴻琳、邱淑釧、邱柏鈞）行使權利。
    3.邱月裡分受之216,666元，對邱月裡之繼承人（即丙○○
    、甲○○、乙○○、戊○○○、邱瓊英、邱雲麗、邱鴻琳、
    邱淑釧）行使權利。．．．．」（同前卷第62頁），足認亦
    屬邱創城、邱月裡繼承人之相對人，有為邱創城、邱月裡之
    其他繼承人全體進行催告之意思，則縱由相對人具名所為之
    催告，仍生催告效力。相對人以自己名義聲請將系爭擔保金
    准予發還相對人及供擔保人邱創城、邱月裡之全體繼承人，
    核無不合。是原裁定准許相對人之聲請，理由雖有不同，但
    結論並無二致，仍應予以維持。抗告人猶執前詞指摘原裁定
    不當，求予廢棄，為無理由，應予駁回。
五、據上論結，本件抗告為無理由，爰裁定如主文。
中    華    民    國    99    年    4     月    19    日
                  民事第十五庭
                      審判長法  官  林恩山
                            法  官  黃國忠
                            法  官  郭松濤
正本係照原本作成。
不得再抗告。
中    華    民    國    99    年    4     月    20    日
                            書記官  方素珍

司法院資訊處製作；財團法人民間司法改革基金會備份。
